【裁判字號】    99,上易,1054
【裁判日期】    990813
【裁判案由】    傷害
【裁判全文】
臺灣高等法院刑事判決                99年度上易字第1054號
上  訴  人
即  被  告  乙○○
上列上訴人因傷害案件，不服臺灣臺北地方法院99年度易字第94
號，中華民國99年4月8日第一審判決（起訴案號：臺灣臺北地方
法院檢察署98年度偵字第19875號），提起上訴，本院判決如下
：
    主  文
上訴駁回。
    事  實
一、乙○○與甲○○均為固定前往位於臺北市中山區○○○路○
    段1巷1弄1號圓山佛祖寺參拜之信徒，雙方因對寺務問題之
    歧見，長年相處不睦，又於民國98年7月22日，乙○○與其
    姐在圓山佛祖寺遭甲○○毆打成傷，而心生不滿，乙○○竟
    夥同真實姓名、年籍均不詳之成年男子，基於共同傷害之犯
    意連絡，於98年8月1日下午5時30分許，共同前往圓山佛祖
    寺報復甲○○，斯時甲○○正與莊榮華等信眾在佛祖寺內廣
    場舉辦讀書會，由莊榮華延聘真實姓名、年籍不詳，綽號「
    林老師」之人為眾人講解佛經義理，該名成年男子到場後原
    誤以為林老師為甲○○，欲上前毆打林老師，乙○○見狀，
    即手指甲○○稱：「就是這個，這個就是甲○○。」，該成
    年男子聽聞後，即上前徒手毆打甲○○，並以腳踢踹甲○○
    身體，致甲○○受有背部挫傷、大腿挫傷等傷害。
二、案經甲○○訴由臺北市政府警察局中山分局報請臺灣臺北地
    方法院檢察署檢察官偵查起訴。
    理  由
壹、證據能力部分：
一、按刑事訴訟法第159 條之1 第2 項規定：「被告以外之人於
    偵查中向檢察官所為之陳述，除顯有不可信之情況者外，得
    為證據」，然刑事訴訟法，為保障被告之反對詰問權，已採
    納英美之傳聞法則，而被告以外之人於偵查中向檢察官所為
    之陳述，其本質屬傳聞證據，依傳聞法則，原無證據能力，
    係因立法者以刑事訴訟法規定檢察官代表國家偵查犯罪、實
    施公訴，依法有訊問被告、證人、鑑定人之權，且實務運作
    時，偵查中檢察官向被告以外之人所取得之陳述，原則上均
    能遵守法律規定，不致違法取供，其可信性極高，為兼顧理
    論與實務為由，而例外設定其具備非顯不可信之要件時，得
    為證據（最高法院95年度臺上字第3220號判決參照）。查證
    人李進添、張王美代、莊榮華於偵查中向檢察官所為之證述
    ，已依法於檢察官訊問前具結，可擔保其係據實陳述，此有
    上開證人之結文附卷可考，而被告對於上開證人之證言，亦
    未曾釋明此等向檢察官所為之陳述，有非出於真意或有何違
    法取供之情形，本院復查無檢察官有以不正方法取證，或有
    任何其他顯有不可信之情事，揆諸上開說明，證人李進添、
    張王美代、莊榮華於偵查中之證述有證據能力。
二、又按從事業務之人於業務上或通常業務過程所須製作之紀錄
    文書、證明文書得為證據，刑事訴訟法第159條之4第2款亦
    定有明文。查附於偵查卷之馬偕紀念醫院診斷證明書（見偵
    查卷第9頁），係醫師就其診斷治療病患結果，所出具之證
    明書，乃從事醫療業務之醫師，據其業務上過程所製作之病
    歷紀錄製作而成之證明文書；又依醫師法第17條規定，醫師
    如無法令規定之理由，不得拒絕診斷書之交付。且若出具與
    事實不符之診斷書，依同法第28條之4之規定，處新臺幣（
    下同）10萬元以上50萬元以下罰鍰，得併處限制執業範圍、
    停業處分1個月以上1年以下或廢止其執業執照；情節重大者
    ，並得廢止其醫師證書，其處分非輕，醫師出具時當知所慎
    重，是前引診斷證明書之真實性極高，復無證據顯示該診斷
    證明書存有詐偽或虛飾情事而有顯不可信之情況，自得作為
    證據。
貳、實體部分：
一、訊據被告乙○○固坦承於98年8 月1 日下午5 時30分許，其
    在圓山佛祖寺內，當時有一名真實姓名、年籍不詳之成年男
    子詢問被告：「何人就是甲○○」，而被告有對該名男子指
    出告訴人就是甲○○，該名男子隨即上前毆打告訴人，致告
    訴人受有前揭傷害等事實，惟矢口否認有何共同傷害之犯行
    。辯稱：當天我運動完後，到佛祖寺去想關心師父，走到佛
    祖寺門口看到有一堆人站在那裡，大部分我都不認識，我就
    站在佛祖寺門口，後來有個男的問我「甲○○是哪一個？」
    ，我看告訴人就坐在前面，就說就是他，該男子就毆打告訴
    人，我當時嚇呆了，也不知道那個人會突然動手打告訴人云
    云。經查：
  (一)被告於前揭時間前往圓山佛祖寺，當時告訴人正與若干信眾
    在佛祖寺內廣場舉辦讀書會，參與之信眾均圍坐在長桌前，
    由一位「林老師」為眾人講經說法，斯時突然有一名真實姓
    名、年籍不詳之成年男子進入，經被告告知告訴人即為甲○
    ○後，旋即以徒手搥打、腳踢等方式毆打告訴人，告訴人因
    而受有背部挫傷、大腿挫傷之傷害等情節，業據告訴人於原
    審證述甚明，經核與在場目擊證人李進添、張王美代、莊榮
    華於偵查及原審審理中所證述之情節相符，且有馬偕紀念醫
    院診斷證明書1份在卷可資佐證（見偵卷第9頁）。又被告因
    圓山佛祖寺事務問題，與告訴人長期相處不睦，且其與姊姊
    前於98年7月22日在圓山佛祖寺內與告訴人發生肢體衝突，
    被告並因此向警方報案且對被告提出傷害告訴等情，亦為被
    告所自承甚明。
  (二)又該名真實姓名、年籍不詳之成年男子，於案發當時係與被
    告一同到圓山佛祖寺，且到場後經被告指出告訴人之身分即
    為「甲○○」，旋即上前動手毆打告訴人，待追打完告訴人
    後，旋即與被告一起離開佛祖寺等事實，經告訴人甲○○於
    原審審理時證稱：98年8月1日下午5點半被告帶五個人進圓
    山佛祖寺，這些人一進到圓山佛祖寺開始把門圍起來，被告
    指揮其中壹個人，當著我面前指著我說：「就是這位，這位
    就是甲○○」，這個人就二話不說用拳頭打我的頭部、胸部
    、背部，用腳踢我的下身，因為壹個星期前我的手就斷了，
    我怕二度受傷就一直跑，這個打者就一直追，不放過我，大
    約打了十幾分鐘，當場有十幾個信徒，當天在讀書會，這個
    打者就當面向大家宣布：「甲○○來圓山佛祖寺一次打一次
    ，其他的信徒不服氣照打！」，在當中被告從前到後都在旁
    邊看著，之後六點多我跟2個信徒陪我去驗傷、報案前，被
    告帶這批人由同道離去等語甚明（見原審卷第40頁）；復證
    稱：在5點半時，被告跟這批人進門之後，打者走前面，有
    175 公分以上，大概80公斤左右，他一進來本來要誤打壹個
    林老師，林老師是莊榮華請來的，我不認識他，本來該打者
    要直接打林老師，乙○○就馬上過來，當打者的面對著我比
    手指說「這位就是甲○○」，所以才沒有打林老師；因為當
    時林老師坐在主位在主持，他跑到林老師的前面要打他，該
    打者沒有對林老師揮拳，但是有到他旁邊說話，像是在警告
    的樣子，我聽不清楚等語（見原審卷第41頁），並於原審當
    庭手繪現場平面圖1張以為佐證（見原審卷第55頁）。
  (三)又就當時現場情形，據在場之證人李進添於原審結證稱：當
    時我們在開讀書會，進了好幾個人，就有壹個人衝進來打甲
    ○○，乙○○說「這個人就是甲○○。」，那個人就打甲○
    ○，我就拉那個人，那個人就一直把我的手甩開，要離開時
    打甲○○的人說，甲○○來一次就打一次，旁邊的人不服也
    要照打等語。又經檢察官訊以：「在乙○○說這就是甲○○
    之前，你有無注意到打人的人有先要去打林老師的樣子？」
    ，答稱：「有，感覺有一點，老師坐在他的位置上，本來以
    為是他，但是乙○○有說這就是甲○○，之後甲○○就被打
    了。」，又訊以：「你有看到打甲○○的人本來是在林老師
    那邊，因為乙○○講了這句話後就到甲○○旁邊？」，答稱
    ：「是。你問的很清楚，這樣就對了，就怕打錯人，也沒有
    打錯人。」等語明確（見原審卷第42、43頁）。另據在場之
    證人張王美代於原審結證稱：當天我們下午二點鐘上課，上
    課一段時間後，突然被告還有一大票人進來，被告對告訴人
    指著說：「那個是甲○○。」，之後那個人就開始動手，我
    很慌張，那個人就開始要打告訴人，後來就打起來，那個人
    一直捶告訴人，有打頭、身體，也用腳踢，李進添有拉那個
    打人的人當天只有一個人出手打告訴人，告訴人沒有還手，
    因告訴人的手受傷，也沒有辦法還手；那個人與被告是一起
    來一起走，那個人還說：「甲○○來一次要打一次，我們不
    服氣的人要一起打。」、「（問：是否有注意到本來那個打
    人的人是要去打林老師，後來才跑去打甲○○？）因為那是
    壹個長桌，林老師是坐在裡面大位，是單獨的壹個位置，那
    個人本來是跑去林老師前面威風一下，後來乙○○說那個才
    是甲○○，那個人就站到甲○○面前，就開始打甲○○。」
    等語明確（見原審卷第44頁反面至46頁）。另在場之證人莊
    榮華於原審中結證稱：我們本來約定每個星期六下午在那裡
    開讀書會，那天有請一位林老師參與，後來有一個我們不認
    識的人進來打告訴人，當時我有看到被告站在廟門口，但沒
    有看到她進來，也沒有聽到她說什麼話，我只看到她指指點
    點；那個打告訴人的人是先走進來到林老師旁邊，用手搭住
    林老師的肩膀，我看到被告在門口指指點點，那個人就沒有
    對林老師怎麼樣，走到甲○○的旁邊打甲○○，但是我沒有
    聽清楚被告說什麼話等語明確（見原審卷第46頁反面、47頁
    ）。綜上，案發當天該名真實姓名、年籍不詳之男子係與被
    告一同到圓山佛祖寺，原本該名男子欲上前教訓林老師，經
    被告指出告訴人後，該人旋即上前毆打告訴人，待毆打完告
    訴人後，即偕同被告離開現場等經過情形，不僅為告訴人證
    述甚明，且經核與在場目擊者李進添、張王美代、莊榮華見
    聞之過程均屬一致，又參以證人張王美代、莊榮華均為圓山
    佛祖寺之信眾，其二人與被告、告訴人均熟識，且與被告並
    無故咎恩怨等節，均經證人張王美代、莊榮華證述明確，則
    證人張王美代、莊榮華自無與告訴人共同設詞構陷被告於罪
    之理，另證人李進添固證稱：我與被告認識約4、5年，本來
    是好朋友，但後來她製造一些紛爭，我的頭還被搥2下，我
    就知道要避開這個人等語（見原審卷第44頁），惟證人李進
    添先後於檢察官偵查及原審審理時具結作證，衡情亦無僅因
    上述細故，即甘冒偽證罪刑責之風險，而為不實證述之理，
    是則在場證人李進添、張王美代、莊榮華之證述，亦足以佐
    證告訴人證稱係被告帶該名男子到場，並指出告訴人身分使
    該男子得動手毆打告訴人等情節應與事實相符。
  (四)又按共同正犯，係共同實施犯罪行為之人，在共同意思範圍
    內，各自分擔犯罪行為之一部，相互利用他人之行為，以達
    其犯罪之目的，其成立不以全體均參與實施犯罪構成要件之
    行為為要件；參與犯罪構成要件之行為者，固為共同正犯；
    以自己共同犯罪之意思，參與犯罪構成要件以外之行為，或
    以自己共同犯罪之意思，事前同謀，而由其中一部分人實行
    犯罪之行為者，亦均應認為共同正犯，使之對於全部行為所
    發生之結果，負其責任（最高法院92年度臺上字第2824號判
    決參照）。經查，被告帶同前開真實姓名、年籍不詳之成年
    男子至圓山佛祖寺，並為該名男子指出告訴人，旋由該男子
    出手毆打告訴人等情節，均經論述如前，又該毆打告訴人之
    男子與告訴人素不相識一節，亦經告訴人證述屬實，則被告
    帶同該名男子到場之目的，即係要其出面以上開暴力方式教
    訓告訴人，實甚為明確，是足見被告對於該男子要動手傷害
    告訴人身體一事，早有認識且符合其主觀上之預期，故被告
    雖未親自實施前揭傷害之行為，惟其藉由該名真實姓名、年
    籍不詳之男子之行為，已實現其對告訴人身體施加暴力之不
    法目的，自無需以己力親自為之，被告既先將告訴人置於此
    一情境下，其對於該男子之後對告訴人暴力相向，即不得置
    身事外，諉稱不知。從而，被告本於以自己實施犯罪之意思
    ，帶同真實姓名、年籍不詳成年男子到場，再由該男子出手
    毆傷告訴人，屬刑法之共同正犯，自應與該男子同負傷害之
    罪責無疑。
  (五)被告固以上開情詞置辯。惟查：被告前於警詢時係供稱：當
    時突然有一位男子走過來問我，問「聽說是哪一個會打女人
    而且會打殘廢的！」，我告訴他「就是那個啊！」，我還沒
    講完，該名男子已經走向告訴人，徒手打告訴人，且該名男
    子還說「你真惡質，還會打女人，還會打殘廢的！」，該男
    子打完告訴人便離去，我當時嚇一跳，一直站在佛祖寺大門
    口不敢離去，我站約5 分鐘後，便離開到山上去運動，到下
    午6 時許返回佛祖寺，關心一下寺內師父有沒有事，師父說
    沒事後，我便下山返家等語（見警卷第12頁）。足見被告最
    初亦不否認其知悉該名毆打告訴人之男子當時有意對告訴人
    尋釁，其於原審審理時，即改稱只有聽到該男子詢問「甲○
    ○是誰」，其餘什麼都不知道，也不清楚該男子是要來教訓
    告訴人云云，顯係其先前陳述提及「打女人」、「打殘廢的
    」，已不慎透露其知悉該名男子當日毆打告訴人之原因，係
    為教訓告訴人於前幾天毆打其與其姊姊之事，因恐該陳述對
    自己不利，始更易其說詞。是被告所辯上情，顯係事後卸責
    之詞，自不足採信。
二、核被告所為，係犯刑法第277條第1項之普通傷害罪。被告與
    該真實姓名、年籍不詳之成年男子有共同犯意聯絡與行為分
    擔，應論以共同正犯。原審以被告罪證明確，援引刑法第28
    條、第277條第1項、第41條第1項前段，刑法施行法第1條之
    1，並審酌被告僅因先前與告訴人發生肢體衝突，不思以合
    法方式行使其權利，竟帶同他人前往佛祖寺毆打告訴人以為
    報復，使告訴人身體受有上開傷勢，行為可議，又被告始終
    否認犯行，未見悔改之意，又未與告訴人和解賠償告訴人損
    失，原不宜輕縱，惟念及被告並無前科，素行尚佳，再參以
    被告之犯罪目的、智識程度及素行等一切情狀，量處有期徒
    刑3月，並諭知易科罰金之折算標準。其認事用法並無違誤
    ，量刑亦稱妥適。被告上訴略稱：告訴人本即利害關係人，
    證詞欠缺憑信性，難採為不利其之證據；又告訴人與證人張
    王美代、莊榮華於原審證述明顯矛盾不合，可見其中顯有不
    實，又渠等為同一讀書會，不無涉入主觀意見或添加之嫌，
    該等證詞尚難為不利其之認定，詎原判決逕為不利其之認定
    ，顯有違誤等語。經查原判決就被告上訴所執理由取捨已多
    所論述及說明其憑以認定之依據，有如上述，經核與吾人基
    於日常生活經驗所得之定則亦無違背。被告上訴就原判決證
    據取捨自由判斷之審判職權之合法行使，仍執前詞指摘原判
    決證據取捨及認定不當，否認犯罪，其上訴非有理由，應予
    駁回。
據上論斷，應依刑事訴訟法第368條，判決如主文。
本案經檢察官呂光華到庭執行職務。
中    華    民    國    99    年    8     月    13    日
            刑事第十五庭  審判長法  官  吳昭瑩
                                法  官  吳炳桂
                                法  官  賴邦元
以上正本證明與原本無異。
不得上訴。
                                書記官  鄭信昱
中    華    民    國    99    年    8     月    13    日
附錄：本案論罪科刑法條全文
中華民國刑法第277條
傷害人之身體或健康者，處3 年以下有期徒刑、拘役或1 千元以
下罰金。
犯前項之罪因而致人於死者，處無期徒刑或7 年以上有期徒刑；
致重傷者，處3 年以上10年以下有期徒刑。

司法院資訊處製作；財團法人民間司法改革基金會備份。
